臺灣桃園地方法院民事判決　　　　　　 100年度訴字第1006號
原　　　告　A女真實姓名住址.
法定代理人　A女之母　 
被　　　告　鍾愷祐原名鍾馨德.
上列當事人間妨害性自主案件，原告就本院99年訴字第830 號妨
害性自主刑事案件提起附帶民事訴訟（100 年侵附民字第2 號）
，經本院刑事庭於民國100 年5 月31日裁定移送前來，本院於民
國100年11月9日言詞辯論終結，判決如下：
    主  文
被告應給付原告新臺幣貳佰萬元，及自民國一百年三月十二日起
至清償日止，按年息百分之五計算之利息。
原告其餘之訴駁回。
訴訟費用由被告負擔三分之二，餘由原告負擔之。
本判決第一項於原告以新臺幣陸拾柒萬元為被告供擔保後得假執
行，但被告如以新臺幣貳佰萬元為原告預供擔保，得免為假執行
。
原告其餘假執行之聲請駁回
    事實及理由
壹、程序部分
    按刑法第221 條至第229 條、第332 條第2 項第2 款、第
    334 條第2 款、第348 條第2 項第1 款及其特別法之罪，為
    性侵害犯罪防治法所稱之性侵害犯罪。又行政機關、司法機
    關及軍法機關所製作必須公示之文書，不得揭露被害人之姓
    名、出生年月日、住居所及其他足資識別被害人身份之資訊
    ，性侵害犯罪防治法第2 條第1 項、第12條第2 項分別定有
    明文。本件原告為刑法第221 條第1 項性侵害犯罪之被害人
    ，依上開規定，本院自不得揭露其真實姓名及住所等足以識
    別其身份之資訊，爰將本件原告及其法定代理人分別以Ａ女
    、Ａ女之母（真實姓名年籍均詳卷）代之，合先敘明。
貳、實體部分
一、原告主張：
  (一)自民國90年間起至92年間，被告與原告（Ａ女）之母為男女
    朋友關係。因原告之母在保齡球館任職，工作時間自晚間6
    時至翌日凌晨3 時（週末則至凌晨5 時）止，被告明知原告
    係14歲以下之女子，竟於91年12月23日前、後，有二次利用
    原告之母外出工作，僅原告一人在家機會，在原告位於桃園
    縣桃園市○○街住處，違反原告意願，欲以其生殖器插入原
    告陰道，惟因無法插入而強制性交未遂。嗣約於91年12月23
    日後某日，被告復趁原告之母晚間外出工作時，在上開住處
    ，有兩次違反原告意願，強行以其生殖器插入原告之陰道，
    而強制性交得逞。另被告於94年5 月10日至同年7 月31日間
    某日，在桃園市○○路「海中天」保齡球館機房廁所內，違
    反原告意願，以其生殖器插入原告口腔及陰道，而強制性交
    得逞。另於94年5 月10日至7 月31日間某日，復趁原告之母
    晚間外出工作時，在原告上開住處，違反其意願，強行抓住
    原告的腳防止其脫逃，再次強制性交得逞。
  (二)98年6 月間原告學校老師知悉上情，經通報桃園縣政府警察
    局後始循線查知上情。案經臺灣桃園地方法院檢察署檢察官
    （下稱桃園地檢署）偵查起訴，經刑事第一審、第二審判決
    均判處被告犯刑法第222 條第1 項第2 款、第2 項加重強制
    性交罪既遂、未遂成立在案。又原告遭性侵害當時未滿14歲
    思慮淺薄，性自主及判斷力均未成熟，被告為逞私慾，竟對
    原告強制性交故意侵害其貞操權，使其身心受嚴重創傷。爰
    依侵權行為之法律關係，請求精神上損害賠償。並聲明：1.
    被告應給付原告新台幣（下同）30 0萬元及自起訴狀繕本送
    達被告之翌日起至清償日止，按年息百分之5 計算之利息。
    2.願供擔保請准宣告假執行。
二、被告則以：91年案發時間，被告在新竹縣新豐鄉工作，但每
    天通勤，92年3 月間與原告之母分手後就到台中工作，直到
    94年3 月間才回來，雖有時會去探視原告，但只是在樓下喊
    ，且於91年10月間左右，原告曾經出去玩，家門洞開，遭被
    告管教，用蒼蠅拍打屁股。另於92年3 月間，曾接到原告學
    校電話，說原告沒有去上學，伊到原告家，發現原告之母與
    第三者在一起，被告就打了原告之母親一個耳光，當時原告
    也在場。原告所述被告要求與原告發生性關係的說詞，被告
    無法接受等語，資為抗辯。並答辯聲明：1.原告之訴駁回。
    2.如受不利之判決願供擔保，請准宣告免為假執行。
三、原告主張被告對其強制性交侵害其貞操權之事實，業據檢察
    官起訴，並經本院刑事庭99年度訴字第830 號、台灣高等法
    院刑事庭100 年度侵上訴字第135 號刑事判決均判處被告強
    制性交罪成立在卷，有檢察官起訴書、刑事第一審、第二審
    判決在卷可稽，合先敘明。
四、本院判斷：
  (一)被告對原告有無性侵害行為？
  1.被告雖否認有於上揭時地對原告為強制性交行為。惟查，原
    告（Ａ女）於偵查時證稱：「他（指被告）有時候會想做愛
    」、「（問：什麼是做愛？）躺在床上，把我腳抬起來，他
    想慢慢用他的生殖器插進去我的陰道」、「（問：被告第1
    次對妳做這件事的時間？）是逛街買東西回來，我在客廳看
    電視吃東西，他在客廳說要不要跟他做愛，我搖頭」、「我
    只有搖頭，沒說不要，我也不敢說」、「他在客廳就把他褲
    子脫下來，要我幫他按摩他的陰莖。我就幫他按摩，按摩完
    他就把我帶到房間，叫我脫褲子，後來是他幫我脫褲子，他
    就慢慢的試著要插進去，但沒有成功，後來他就叫我今天就
    幫他按摩那裡。他有摸我陰道，還有胸部」、「（問：妳記
    得第2 次？）他都趁我媽媽不在的時候，我媽媽都在下午5
    點以後不在，我還沒上學。第二次也是在晚上，當時我在看
    電視，他一回來就說他想做愛，我搖頭，他就幫我脫衣服，
    他都把我帶到房間，當時很痛，他也是要用他的陰莖插入我
    的陰道，他說明天再做一次」、「（問：他何時成功？）第
    3 次」、「晚上他回來，我在房間睡覺，他有鑰匙開門，他
    什麼都沒說就脫我衣服，我沒掙扎，也沒推他，這次就成功
    了。他很用力，他說放輕鬆不要出力，我因為很痛，整個身
    體都很緊繃」、「有一次我害怕有把門鎖住，他就要我開門
    ，我就跑到客廳，他追著我跑，他問我為什麼不要，我說不
    要，很痛，後來他叫我回去房間睡覺，他就去喝酒，後來他
    又跑進來跟我睡，我要從床上跳下去，他就抓住我的腳，我
    就跌倒，他問我有無受傷，我說沒怎樣，不過他還是有做，
    我就沒反抗了」、「我去保齡球館找我媽媽時，我到倉庫（
    應指機房）去找叔叔玩、看電視，被告當時在那上班，我就
    跟他說要去廁所，我先去廁所，後來他就跑到廁所，外面還
    有其他人，他就進來，我當時還坐在馬桶上，他就把褲子脫
    下來，要我幫他舔生殖器，我有幫他舔，後來他要我站起來
    ，他坐在馬桶蓋上，他叫我坐在他大腿上，讓他的陰莖插入
    我的陰道，上下摩擦，他有射精，他要我把陰道擦乾淨，我
    就先出去，後來他也出來」等語（見桃園地方法院檢察署98
    年度偵字第17900 號卷第10至12頁）。又原告於本院刑事庭
    審理中亦為大致相同之證述（見本院刑事庭99年度訴字第
    830 號刑事卷二第24至第30頁背面）。
  2.綜上，足見原告就被告於上揭時、地，有對其為強制性交未
    遂、既遂等犯罪事實，於偵查及一審審理中證述大致相符。
    且本院於言詞辯論期日詢問被告據其自承：「（被告平常與
    原告互動如何？）關係很好」（見本院最後言詞辯論筆錄）
    ，是原告應無設詞誣陷被告之必要。又本院刑事庭復依職權
    向桃園榮民醫院就原告有無辨別真假、正確記憶及陳述之能
    力，有無性侵害後創傷症候群等加以鑑定結果，經該院函覆
    稱：「Ａ女（原告）經系列病史、理學檢查、精神狀態檢查
    ，顯示Ａ女目前無精神病症狀，臨床心理學測驗顯示其智力
    不佳，有學習遲緩及人際相處方面的困難，然與家人互動正
    常，未發現有妄念或幻想症狀，平時能夠清楚表達自我想法
    與感受。個案生活作息正常，未曾單獨離家遠遊，也沒有其
    他性生活經驗，評估Ａ女應係就「實際生活經驗陳述案情」
    ，具備自我表達的能力，分析個案顯然是行為可受自控之程
    度，故判斷個案具有「分辨真假及正確記憶之能力」，且目
    前個案有性侵害之創傷後壓力症候群，如惡夢（個案陳述是
    怪夢），建議應持續心理治療等語」，有原告精神鑑定書1
    件在卷可稽（見本院刑事一審卷一第176 至181 頁），可知
    原告並無精神方面疾病，亦無妄念、幻想等情，而表達及分
    辨真假及正確記憶之能力尚屬無誤，是以其所敘述記憶之親
    身經歷事實，應無疑義。再者，本院刑事庭徵得被告同意，
    委請刑事警察局對被告實施測謊結果：「受測人鍾凱祐（即
    被告）於測前會談否認和被害人發生性行為，經測試結果呈
    不實反應」等情，有內政部警政署刑事警察局100 年3 月1
    日刑鑑字第1000027707號鑑定書在卷可參（見本院刑事一審
    卷二第8 頁至第17頁）。綜上，原告主張被告有對原告為強
    制性交行為，堪信為真實。被告空言否認，未舉證以實其說
    ，所辯殊無足採。
  (二)按因故意或過失，不法侵害他人之權利者，負損害賠償責任
    。不法侵害他人之身體、健康、名譽、自由、信用、隱私、
    貞操，或不法侵害其他人格法益而情節重大者，被害人雖非
    財產上之損害，亦得請求賠償相當之金額，民法第184 條第
    1 項前段、第195 條第1 項前段分別定有明文。又貞操權係
    屬獨立之人格權，並以性之尊嚴及自主為內容之權利，為民
    法第184 條第1 項前段所規定「權利」之一種，此觀諸同法
    第195 條第1 項將「貞操」獨立列明為法律保護之人格法益
    自明。經查，原告於遭性侵害時尚未滿14歲，性觀念未臻成
    熟，無性自主同意能力，被告於上揭時、地對原告為性交行
    為，造成原告心理上之創痛，有礙原告人格正常發展，顯係
    故意不法侵害原告之健康權、貞操權。從而，原告主張被告
    應負侵權行為賠償損害，洵屬有據。
  (三)次按，不法侵害他人之人格權，被害人受有非財產上損害，
    請求加害人賠償相當金額之慰撫金時，法院對於慰撫金之量
    定，應斟酌實際加害情形、所造成之影響、被害人痛苦之程
    度、兩造之身份地位經濟情形及其他各種狀況，以核定相當
    之數額（最高法院47年臺上字第1221號、51年臺上字第223
    號判例參照）。審酌原告於事發當時未滿14歲，心智尚未成
    熟，經此侵害致精神受創甚鉅，有礙其人格正常發展，且原
    告目前尚就讀國中，名下無財產，而被告於93年間年所得約
    在53萬7,890 元等情，有兩造所得調件明細表在卷可稽；本
    院斟酌上情及被告侵害原告之行為態樣，與兩造之身份、地
    位、經濟狀況、原告因本件侵權行為致其身體、健康、精神
    上所受之痛苦，及因該事件所遺留難以平復之精神上創傷之
    程度等一切情狀，認原告請求被告賠償原告200 萬精神慰撫
    金為適當，其逾此範圍之請求，則屬無據。
五、末按，給付有確定期限者，債務人自期限屆滿時起，負遲延
    責任；給付無確定期限者，債務人於債權人得請求給付時，
    經其催告而未為給付，自受催告時起，負遲延責任；其經債
    權人起訴而送達訴狀，或依督促程式送達支付命令，或為其
    他相類之行為者，與催告有同一之效力；民法第229 條第1
    項、第2 項定有明文。又遲延之債務，以支付金錢為標的者
    ，債權人得請求依法定利率計算之遲延利息，民法第233 條
    第1 項前段亦有明文。本件損害賠償債權屬無確定期限，原
    告依侵權行為之法律關係，請求被告給付原告200 萬元及自
    起訴狀繕本送達翌日即100 年3 月12日起至清償日止，按週
    年利率百分之5 計算之利息，為有理由，應予准許；逾此範
    圍之請求，則無理由，應予駁回。
六、兩造均陳明願供擔保，聲請宣告假執行或免為假執行，關於
    原告勝訴部分，經核均無不合，爰分別酌定相當擔保金額准
    許之，至原告敗訴部分，其假執行之聲請，已失所附麗，應
    併予駁回之。
七、據上論結，本件原告之訴為一部有理由、一部無理由，依民
    事訴訟法第79條、第390條第2項、第392條第2項，判決如主
    文。  
中    華    民    國    100    年   11      月    29  日
                  民事第二庭    法  官  張金柱
如對本判決上訴，須於判決送達後 20 日內向本院提出上訴狀。
如委任律師提起上訴者，應一併繳納上訴審裁判費。
以上正本係照原本作成。
中    華    民    國   100    年    11    月    30    日
                                書記官  葉靜瑜